【裁判字號】    94,訴,3929
【裁判日期】    950119
【裁判案由】    強盜
【裁判全文】
臺灣高雄地方法院刑事判決              94年度訴字第3929號
    公  訴  人  臺灣高雄地方法院檢察署檢察官
    被      告  丙○○
                        （現羈押於臺灣高雄看守所）
    指定辯護人  陳俊卿律師
上列被告因強盜案件，經檢察官提起公訴（94年度偵字第22865
號），本院判決如下：
    主  文
丙○○意圖為自己不法之所有，攜帶兇器，以強暴至使不能抗拒
，而取他人之物，累犯，處有期徒刑捌年貳月。
    事  實
一、丙○○前於民國88年間，因公共危險等案件，經最高法院90
    年臺上字第2210號判決確定，應執行有期徒刑2 年，於90年
    7 月25日入監，92年1 月31日假釋出監，至92年6 月20日縮
    刑期滿執行完畢。仍不知悔改，於93年1 月23日晚上9 時許
    ，由不知情之丁○○駕車搭載行經高雄市澄清湖湖區某餐廳
    前時，見乙○○因喝酒不勝酒力在路邊停放之貨車駕駛座上
    休息，丙○○竟意圖為自己不法之所有，要求丁○○將車輛
    迴轉停在該貨車之後方，並持預藏之客觀上足對人生命、身
    體產生危險，可為兇器使用之水果刀1 把下車進入乙○○之
    貨車右前座內，將刀抵住乙○○之腹部，嚇令其交付錢財，
    乙○○為此突來之舉驚醒，即以雙手抓住抵於腹部之水果刀
    ，詎丙○○仍將刀子自乙○○手中強行抽出，致乙○○受有
    左手第2 手指不完全截肢、右手中指第1 節3 公分之傷害（
    傷害部分未據告訴），並以此強暴方式致使乙○○不能抗拒
    ，而將身上之現款新台幣（下同）12,000元交付予丙○○，
    丙○○得手後，隨即上車並要求丁○○駕車離開現場，並於
    途中將上開水果刀自車上往外棄置。嗣經警方循線於94年10
    月4 日晚上10時26分許，在高雄縣大寮鄉○○路355 號彩虹
    小吃部6 號包廂內查獲。
二、案經高雄市政府警察局刑警大隊報告臺灣高雄地方法院檢察
    署偵查起訴。
    理  由
壹、程序部分
一、關於辯護人爭執證人乙○○、丁○○之警詢陳述為傳聞證據
    ，無證據能力部分：
（一）按被告以外之人於審判外之言詞或書面陳述，除法律有規
      定者外，不得作為證據；又被告以外之人於檢察事務官、
      司法警察官或司法警察調查中所為陳述，與審判中不符時
      ，其先前之陳述具有較可信之特別情況，且為證明犯罪事
      實存否所必要者，得為證據，刑事訴訟法第159 條第1 項
      及同法第159條之2分別定有明文。
（二）證人乙○○、丁○○之警詢陳述，經核與其嗣後於本院審
      理中之證述均大致相符，即不符合刑事訴訟法第159 條之
      2 有關傳聞例外之規定，應認無證據能力。
貳、實體部分
一、訊據被告丙○○於本院審理中固不否認於上開時地有攜帶水
    果刀1 把進入被害人乙○○貨車右前座，乙○○因抓取該水
    果刀，致受有左手第2 手指不完全截肢、右手中指第1 節3
    公分之傷害，及乙○○將身上之12,000元交付之事實，惟矢
    口否認強盜犯行，並辯稱：「當初丁○○開車載我，他說要
    去鳥松向人要債，去到那個人的家，找不到人，在回程途中
    經澄清湖邊，丁○○看到路邊有一台車，就說那就是欠他錢
    的人開的車，就叫我下車去跟那個人討債。我要下車時，丁○○說那個人的債很難要，並說在助手席的置物箱裡有水果
    刀，叫我帶著防身。我開車門，發現門沒有鍞，就坐上右前
    座，我沒有拿刀子抵住乙○○的腹部，我是手拿水果刀靠在
    我自己的右大腿上。我拍打乙○○的肩頭，他醒來看到我手
    上有水果刀，就馬上動手搶我的刀子，他在搶水果刀時手就
    受傷了，我就跟他說欠人家的錢趕快還一還，然後他自己從
    身上把12,000元拿出來交給我，我有問他要不要緊，要不要
    去醫院，乙○○說不用。後來我回到丁○○的車，就拿12,0
    00元給他，在路上丁○○拿6,000 元給我，後來到我公司，
    他說他不夠，又拿3,000 元回去，所以我只分到3,000 元。
    」云云。惟查：
（一）被告於93年1 月23日晚上9 時許，由丁○○駕駛自小客車
      搭載行經高雄市澄清湖湖區邊時，停於被害人乙○○貨車
      後，並由被告下車，攜帶水果刀1 把，進入乙○○車內右
      前座，而乙○○因抓取被告之水果刀，致受有左手第2 手
      指不完全截肢、右手中指第1 節3 公分之傷害，嗣乙○○
      並將身上之現款12,000元交付予被告等事實，業據被告坦
      認不諱，核與證人乙○○、丁○○於本院證述之情相符，
      復有診斷證明書1 份、照片3 幀在卷可憑，此部份事實洵
      堪認定。
（二）被告固辯以其進入被害人乙○○車內要錢，係受丁○○之
      託討債，及其並無以水果刀抵住乙○○腹部云云。惟經本
      院傳喚證人乙○○、丁○○，證人乙○○於本院具結證稱
      ：「（問：93年1 月23日晚上你有無開大貨車經過高雄市
      澄清湖？）有。（問：你在高雄市澄清湖湖區有無停車？
      ）有。（問：停車作什麼？）因為我有點睡意停在旁邊休
      息。（問：車門有無上鎖？）應該沒有。（問：當時是否
      有人進入你的車內？）有。（問：那個人進入你的車子作
      什麼？）那個人叫我不要出聲音，他叫我把身上的錢拿出
      來。（問：那個人拿什麼東西進入車內？）我沒有看到，
      只是感覺有東西撞到我腹部，我直覺反應就用手去按住那
      個東西。（問：那個人只有說不要出聲音，還有無說何話
      ？）他說如果出聲音就要拿這個東西刺我。（問：當時你
      會害怕嗎？）當時有點反應不過來，我會害怕，因為我坐
      在駕駛座上沒有辦法逃跑。（問：你害怕，是因為他講那
      些話，還是你無法逃跑？）我害怕是因為我害怕受到傷害
      。（問：你身體何部位受傷？）左手食指第二關節。（問
      ：為何會受傷？）我當時按住抵著我腹部的東西，感覺有
      東西從我手中抽出去。（問：你給了那個人什麼？）我把
      身上的現金拿出來給他。（問：為何要給那個人錢？）我
      希望按照他的話作，能趕快結束。（問：你有欠人家債務
      ？）沒有。（問：在當時你有無過要反抗的意思？）沒有
      。（問：為何沒有？）怕反抗會受到傷害。（問：那個人
      進入車內有無說欠債的錢還一還？）沒有。」等語（參本
      院卷第82至86頁）；證人丁○○於本院具結證稱：「（問
      ：93年1 月23日晚上你有無開車經過高雄市澄清湖湖區？
      ）有。（問：車上載何人？）被告。（問：從何地要載他
      到那裡？）我們從大寮出發先到被告家裡，然後到赤山找
      被告的朋友要拿毒品，但沒有找到，經過澄清湖湖區○○○○路邊停一台貨車，被告說那個貨車是他朋友的車子，
      叫我迴轉到那台貨車後面，他要下車和朋友說話。（問：
      停車以後？）被告馬上下車，一下子被告又上車了，叫我
      趕快開車。（問：你有無告訴被告，大貨車的人是欠你錢
      的人，要被告去討債？）我根本不認識大貨車的人，況且
      要討債也要交付本票、借據。（問：被告上車後有無拿東
      西給你？）被告只有叫我趕快開車，然後他在車上算錢，
      拿了6,000 元給我，我看到錢上面有血跡，我就問他這些
      錢為何會有血，他說是他剛才拿刀子搶來的，我就把錢還
      給他。（問：為何給你6,000 元？）我不知道，我聽到他
      是搶來，我就把錢還他。（問：是不是你要他討債的錢？
      ）不是，我和被害人不認識，我如何叫他去討債。（問：
      後來你有無帶被告去把刀子丟掉？）當時我在開車，一邊
      開車，一邊罵他，他自己在車上隨意把刀子丟掉的。」等
      語（參本院卷第87至90頁）。
（三）依上證人乙○○、丁○○之證詞，均就被告進入乙○○車
      內非為討債一事證述明確，而被告所指證人丁○○為脫免
      責任，而否認委託討債之語，雖不無可能，惟證人乙○○
      已證稱被告進入車內並無說欠債的錢還一還等語明確（見
      本院卷第86頁），況被告僅空言陳稱係丁○○委託其討債
      ，然依其所辯，其進入乙○○車內時，亦僅向乙○○說欠
      人家的錢趕快還一還，並未說明係欠何人、何數額之債務
      ，亦未出示借據等物，而乙○○僅聽聞此語，即知是何債
      務，而將12,000元交付，凡此，均與常理不符，足徵被告
      所辯，無任何佐證，亦與常理不相符合，應係卸責之詞，
      不足採信。本件應以證人乙○○、丁○○所述為可採。
（四）再者，強盜罪之強暴、脅迫，祇須抑壓被害人之抗拒或使
      被害人身體上、精神上，處於不能抗拒之狀態為已足，其
      暴力縱未與被害人身體接觸，仍不能不謂有強暴、脅迫之
      行為；又強盜罪之構成，固以其所實施之強暴、脅迫手段
      是否已達於使人不能抗拒之程度為必要，然是否不能抗拒
      ，應就社會一般通念，在客觀上是否足以抑制被害人之意
      思自由為斷，行為人所施用之不法方法，祇須抑壓被害人
      之抗拒，足以喪失其自由意思為已足，縱令被害人實際並
      無抗拒行為，仍於強盜罪之成立，不生影響（最高法院93
      年度臺上字第3251號、第1497號判決意旨參照）。本件發
      生於夜間之澄清湖區邊，非於市區，被害人乙○○突遇被
      告持刀上車、貼抵腹部，處此外力居於優勢下，落單之被
      害人乙○○已無實力自救、或求救，況處於此情況下，被
      害人自先顧慮自身安全，如斷然採取反擊，可能遭致更不
      利之情況，顯見被害人因被告之行為、動作，意思自由已
      受到壓制，客觀上已達不能抗拒之程度，辯護人所稱本件
      被害人未達不能抗拒程度，容有誤認。
（五）綜上，本件事證明確，被告犯行堪以認定，應依法論科。
二、按刑法攜帶兇器強盜罪所謂之兇器，其種類並無限制，凡客
    觀上足以對人之生命、身體、安全構成威脅，具有危險性之
    兇器均屬之，且祇須強盜時攜帶此種具有危險性之兇器為已
    足，並不以實際使用為必要；被告強盜時所攜帶之水果刀，
    刀鋒銳利，質地堅硬，且被害人乙○○因以手抓取此刀，致
    受有左手第2 手指不完全截肢、右手中指第1 節3 公分之傷
    害，足徵此水果刀確足以對人之生命、身體構成危害，自屬
    兇器無疑。是核被告所為，係犯刑法第330 條第1 項攜帶兇
    器加重強盜罪。又被告前因公共危險等案件，經最高法院90
    年臺上字第2210號判決確定，應執行有期徒刑2 年，於90年
    7 月25日入監，92年1 月31日假釋出監，至92年6 月20日縮
    刑期滿執行完畢，有臺灣高等法院被告前案紀錄表1 份在卷
    可按，其受有期徒刑之執行完畢，5 年以內再犯本件有期徒
    刑以上之罪，為累犯，應依刑法第47條規定加重其刑。爰審
    酌被告正值壯年，不思以正當途徑獲取財物，竟持刀侵入被
    害人車內，對被害人施以強暴之方式強盜被害人財物，使被
    害人心理嚴重受創，並造成被害人手部嚴重傷害，危害社會
    治安甚鉅，惡性重大，且犯後猶飾詞卸責，顯無悔意，參以
    被害人不願再追究被告之民事責任，兼衡被告之犯罪動機、
    目的、智識程度等一切情狀，量處如主文所示之刑，以示儆
    懲。另公訴人雖具體求刑有期徒刑9 年以上，惟本院衡以被
    告強盜之金額為12,000元，尚非鉅大，且被害人於本院亦表
    明不用被告賠償，僅希望被告不要再作壞事，希望被告改過
    自新等意，爰認以主文所示之刑度較為適當，併此敘明。
三、另被告用以強盜財物之水果刀1 把，已經被告在犯本案後丟
    棄，業據被告於本院供述明確，可知該水果刀可能業已滅失
    ，而水果刀非違禁物，為免日後執行困難，爰不予宣告沒收
    ，附此敘明。
據上論斷，依刑事訴訟法第299 條第1 項前段，刑法第330 條第
1 項、第47條，判決如主文。
本案經檢察官甲○○到庭執行職務。
中    華    民    國    95    年    1    月    19     日
                刑事第四庭  審判長法  官  郭玫利
                                  法  官  陳振嘉
                                  法  官  林意芳
以上正本證明與原本無異。
如不服本判決，應於收受送達後10日內向本院提出上訴書狀。
中    華    民    國    95    年    1    月    19     日
                                  書記官  曾秀鳳
附錄：所犯法條
中華民國刑法第三百三十條
犯強盜罪而有第三百二十一條第一項各款情形之一者，處七年以
上有期徒刑。
前項之未遂犯罰之。
中華民國刑法第三百二十一條
犯竊盜罪而有左列情形之一者，處六月以上、五年以下有期徒刑：
一  於夜間侵入住宅或有人居住之建築物、船艦或隱匿其內而犯之者。
二  毀越門扇、牆垣或其他安全設備而犯之者。
三  攜帶兇器而犯之者。
四  結夥三人以上而犯之者。
五  乘火災、水災或其他災害之際而犯之者。
六  在車站或埠頭而犯之者。
前項之未遂犯罰之。


司法院資訊處製作；財團法人民間司法改革基金會備份。
